臺灣高雄地方法院交通事件裁定　　　　100年度交聲字第328號
原處分機關　高雄市政府交通局
異　議　人
即受處分人　鉅商租賃有限公司
法定代理人　蔡美人
上列異議人因違反道路交通管理處罰條例案件，對於高雄市政府
交通局民國100 年1 月21日所為之裁決（高市交裁字第裁32-TA0
000000號），聲明異議，本院裁定如下：
    主  文
原處分撤銷。
鉅商租賃有限公司不罰。
    理  由
一、異議意旨略以：異議人即受處分人鉅商租賃有限公司所有車
    牌號碼1470-VV 號租賃小客車於民國100 年1 月1 日11時44
    分許，由承租人駱俊廷駕駛上開車輛，行經台9 線439.8 公
    里處臺東縣南興路段時，有駕駛人行車速度超過規定最高時
    速60公里以上之違規情事，為警開單舉發，嗣原處分機關高
    雄市政府交通局除依法裁罰駕駛人外，另依道路交通管理處
    罰條例第43條第4 項規定對該車車主即異議人處以吊扣汽車
    牌照3 個月之處分。惟異議人係合法立案之汽車租賃業者，
    就本件出租汽車於簽訂租賃契約時，業經詳實審核承租人之
    身分證、駕駛執照等證件，對該駕駛人已善盡監督及注意之
    義務，就本件違規事實並無故意或過失之歸責事由，爰聲請
    將原處分撤銷，另為異議人不罰之諭知等語。
二、按汽車駕駛人，駕駛汽車有行車速度，超過規定之最高時速
    60公里以上情形者，處新臺幣6 千元以上2 萬4 千元以下罰
    鍰，並當場禁止其駕駛；汽車駕駛人有上開行為者，並吊扣
    該汽車牌照3 個月；經受吊扣牌照之汽車再次提供為違反第
    一項第一款或前項行為者，沒入該汽車，道路交通管理處罰
    條例第43條第1 項第2 款、第4 項分別定有明文。依上開條
    文規定，如汽車駕駛人係駕駛自己汽車而有上開違規行為，
    除受罰鍰處罰外，並應受吊扣汽車牌照3 個月之處分，自無
    疑義；至於該汽車非駕駛人所有時，則該汽車所有人是否仍
    為受罰主體？就法條文義解釋而言，所謂「吊扣『該』汽車
    牌照」，自係指「該危險駕駛之汽車牌照」，而汽車駕駛人
    不當然必為汽車所有人，為一般社會所常見，法文既非明定
    「吊扣該駕駛人所有之汽車牌照」，則不問汽車駕駛人與汽
    車所有人是否為同一人，自均應加以處罰。再由同條第4 項
    後段規定「經受吊扣牌照之汽車『再次提供』為違反第1 項
    第1 款或前項行為者，沒入該汽車」為體系上之觀察，益見
    本條項汽車所有人不以與汽車駕駛人為同一人為限，否則即
    無「提供」或「再次提供」之可言。又自立法意旨觀之，汽
    車駕駛人有危險駕車行為，嚴重危害道路交通安全，甚且可
    能涉及刑法公共危險罪責，情節非輕。是除處以高額罰鍰並
    當場禁止其駕駛外，另應吊扣該危險駕駛車輛之汽車牌照3
    個月，以此雙重規範模式，除要求汽車所有人應遵守交通規
    範駕車外，並督促汽車所有人勿輕易提供車輛予可能危險駕
    駛之人，藉以遏止嚴重違規，確保公眾生命、身體、財產之
    安全。據此，本條項關於吊扣汽車牌照之處罰，自不以汽車
    駕駛人與汽車所有人係同一人為限，縱汽車所有人另有其人
    ，仍應為本條項所規範之受罰主體。
三、次按行政罰法第7 條規定：「違反行政法上義務之行為非出
    於故意或過失者，不予處罰」，究其立法目的，乃依有責任
    始有處罰之原則，對違反行政法上義務之處罰，以行為人有
    可非難性及可歸責為前提，即行為人主觀上有故意或過失，
    始予處罰。又駕駛人違反道路交通管理處罰條例第43條第1
    項第1 、2 款之規定，同條第4 項並規定「汽車駕駛人有第
    1 項第1 款、第2 款或前項行為者，並吊扣該汽車牌照3 個
    月」；惟若汽車駕駛人與汽車所有人非同屬1 人，可否依同
    條第4 項規定對於汽車所有人處以吊扣汽車牌照3 個月處罰
    ？經臺灣高等法院暨所屬法院之法官研討結果略以：(一)依該
    條項文義以觀，其吊扣汽車牌照之對象係「違規之汽車牌照
    」，並無違規汽車駕駛人應與汽車所有人為同1 人始能吊扣
    汽車牌照之限制；(二)再觀該條文立法過程（見立法院第五屆
    第六會期交通委員會第6 次全體委員會記錄），益證道路交
    通管理處罰條例第43條第1 項第2 款、第4 項關於吊扣汽車
    牌照之處分，應係針對汽車所有人所設之特別規定，自不得
    僅以汽車所有人已依道路交通管理處罰條例第85條第1 項規
    定，指出汽車之實際使用人即遽認無道路交通管理處罰條例
    第43條第1 項第2 款、第4 項規定適用之餘地；(三)然上開吊
    扣汽車牌照之特別規定，究屬行政義務違反之處罰，而條文
    或立法過程，並未排除行政罰法第7 條第1 項「違反行政法
    上義務之行為非出於故意或過失者，不予處罰」及道路交通
    管理處罰條例第85條第4 項推定過失等規定之適用，是汽車
    所有人自仍得經由舉證證明其無故意及過失而免罰；(四)故縱
    汽車駕駛人與汽車所有人非同屬1 人，亦應依道路交通管理
    處罰條例第43條第4 項規定對於汽車所有人處以吊扣汽車牌
    照3 個月處罰，惟可舉證不罰（臺灣高等法院暨所屬法院98
    年11月11日98年法律座談會刑事類提案第21號研討結果意旨
    參照）。
四、經查，異議人所有車牌號碼1470-VV 號租賃小客車，於100
    年1 月1 日11時44分許，行經台9 線439.8 公里處臺東縣南
    興路段時，有駕駛人行車速度超過規定最高時速60公里以上
    之違規情事，而為警拍照逕行舉發等情，為異議人所不爭執
    ，且有高雄市政府交通局100 年1 月21日號違反道路交通管
    理事件裁決書1 紙（見本院卷第5 頁）、臺東縣警察局舉發
    違反道路交通管理事件通知單1 紙及照片2 張在卷可佐（見
    本院卷第6 頁），此部分事實固堪認定。惟異議人係以經營
    汽車租賃為業之人，且自99年12月31日20時20分起至100 年
    1 月2 日19時45分止，將其所有上開租賃小客車出租予第三
    人駱俊廷使用，且承租人駱俊廷已考領有普通小型車駕駛執
    照等情，有高雄市政府營利事業登記證、小客車租賃契約書
    各1 紙（見本院卷第7、8頁）、承租人駱俊廷身分證及駕駛
    執照影本在卷可憑（見本院卷第9 頁），而本件經舉發之交
    通違規時間為100 年1 月1 日11時44分許，為異議人出租車
    牌號碼1470-VV 號租賃小客車交由駱俊廷占有使用期間，足
    認上開違規行為之實際駕駛人當係駱俊廷本人或經駱俊廷允
    許使用之人，而與異議人無關。又異議人已盡審核承租人是
    否考領有合法駕駛執照之責，而出租業者對於承租人在外之
    駕車行為，既著實難以預防或監督，因此，除別有事證外，
    自難遽認異議人即出租業者對於承租人之違規駕車行為有何
    故意或過失之可歸責原因，而應受前開規定之處罰。
四、綜上所述，本件汽車駕駛人並非異議人，且異議人已盡審核
    承租人是否考領有合法駕駛執照之責，是異議人對實際駕駛
    人之違規，並無故意、過失，亦無可歸責之原因。從而，原
    處分機關未審酌前情，逕以車輛所有人即異議人為裁罰對象
    ，即有未洽。異議人本件聲明異議，經核為有理由，應由本
    院將原處分撤銷，並為異議人不罰之諭知，以資適法，爰裁
    定如主文第一、二項所示。
據上論斷，應依道路交通管理處罰條例第87條第2 項，道路交通
事件處理辦法第19條前段，裁定如主文。
中    華    民    國   100    年    3     月    4     日
                  交通法庭  法  官  林永村
以上正本證明與原本無異。
如不服本裁定，應於裁定送達後5 日內向本院提出抗告狀。
中    華    民    國   100    年    3     月    4     日
                            書記官  王珮樺